【裁判字號】    97,抗,880
【裁判日期】    970616
【裁判案由】    假扣押
【裁判全文】
臺灣高等法院民事裁定                   97年度抗字第880號
抗  告  人  甲○○
抗告人因與相對人乙○○、丙○○等間假扣押事件，對於中華民
國97年4月23日臺灣桃園地方法院97年度裁全字第2137 號所為裁
定提起抗告，本院裁定如下：
    主  文
抗告駁回。
抗告訴訟費用由抗告人負擔。
    理  由
一、按請求及假扣押之原因，應釋明之。前項釋明如有不足，而
    債權人陳明願供擔保或法院認為適當者，法院得定相當之擔
    保，命供擔保後為假扣押。民國92年2月9日修正公佈之民事
    訴訟法第526條第1項、第2項規定甚明。所謂假扣押之原因
    ，即債務人有日後不能強制執行或甚難執行之虞或應在外國
    為強制執行者是也，同法第523條亦有明文。諸如債務人浪
    費財產、增加負擔、或就其財產為不利益之處分，將達於無
    資力之狀態、或移住遠地、逃匿無蹤或隱匿財產等情形均屬
    之。債權人就假扣押之原因，依法有釋明之義務，亦即需提
    出可使法院信其主張為真實之證據，必待釋明有所不足，而
    債權人陳明願供擔保後，始得准為假扣押；若債權人未釋明
    假扣押之原因，即不符假扣押之要件。
二、本件抗告人於原法院聲請意旨略以：抗告人前參加由相對人
    乙○○召募之合會，日期分別係自民國89年8月10日至92年4
    月10日及自91年5月20日至93年12月20日。詎89年8月10日起
    會之合會，於92年4月10日最後一會因相對人乙○○無力支
    付未給付會款；另一91年5月20日起會之合會亦因相對人乙
    ○○財務困難而告終止。兩造遂於92年5月3日達成和解，相
    對人乙○○邀相對人丙○○為連帶保證人願連帶給付合計新
    台幣（下同）102萬元，詎相對人自96年4月起即未依和解書
    清償，結算後尚積欠60萬元，屢經催討，均置之不理。本件
    爭訟，由起訴至判決確定，有相當之期限，若未保全程序，
    相對人於訴訟中處分財產，必造成抗告人日後有不能強制執
    行之虞，為此，願供擔保以代釋明，聲請就相對人所有之財
    產，在60萬元之範圍內，予以假扣押等語，
三、經查，抗告人就兩造間成立和解契約，相對人尚負有60萬元
    之債務未予清償，雖已提出和解書影本1件以為釋明（見原
    法院卷第6至8頁反面）。惟查，抗告人就假扣押之原因，即
    主張相對人將於訴訟程序中處分財產，致有日後不能強制執
    行或甚難執行之虞等情事，並未提出可使法院信其主張為真
    實之證據，尚難認抗告人就假扣押之原因已盡釋明之責。抗
    告意旨雖以其在本件聲請時已陳明本件爭訟，由起訴至判決
    確定，有相當之期限，若未保全程序，相對人於訴訟中處分
    財產，必造成抗告人日後有不能強制執行之虞等語，為釋明
    假扣押之原因，縱有釋明不足，亦陳明願供擔保以代釋明等
    語，惟民事訴訟法第526條第2項於92年2月7日修正時，已將
    「債權人雖未為前項釋明，如就債務人所應受之損害已供法
    院所定之擔保者，得命為假扣押」之規定，修正為「前項釋
    明如有不足，而債權人陳明願供擔保或法院認為適當者，法
    院得定相當之擔保，命供擔保後為假扣押」，以與同條第1
    項規定「請求及假扣押之原因，應釋明之」相呼應。是請求
    及假扣押之原因，債權人如未先為釋明，縱就債務人所應受
    之損害供法院所定之擔保者，亦不得命為假扣押，必因釋明
    而有不足，並經債權人陳明願供擔保或法院認為適當者，始
    得命供擔保後為假扣押。抗告人就其所述相對人於訟爭期間
    會處分財產，必造成抗告人日後有不能強制執行之虞，並未
    提出任何能即時調查之證據，尚難認抗告人就假扣押之原因
    已盡釋明之責，原法院自不得命供擔保後為假扣押。原裁定
    駁回其聲請，尚無不合。抗告意旨指摘原裁定不當，求予廢
    棄，為無理由。
四、據上論結，本件抗告為無理由，爰裁定如主文。
中    華    民    國    97    年    6     月    16    日
                    民事第十一庭
                        審判長法  官  鄭雅萍
                              法  官  蘇芹英
                              法  官  徐福晉
正本係照原本作成。
不得再抗告。
中    華    民    國    97    年    6     月    19    日
                              書記官  黃瑞芬


司法院資訊處製作；財團法人民間司法改革基金會備份。
